臺灣高雄地方法院刑事判決　　　　　　　　　　　　九十一年度交易字第三二三號
　　公　訴　人　臺灣高雄地方法院檢察署檢察官
　　被　　　告　張簡清輝
　　被　　　告　王嘉賢　
　　右　一　人
　　選任辯護人　陳萬呈律師
右列被告等因過失致死案件，經檢察官提起公訴（九十一年度偵字第三七八五號、九
十一年度偵字第六四二八號），本院判決如左：
    主  文
張簡清輝、王嘉賢因過失致人於死，張簡清輝處有期徒刑柒月，緩刑貳年；王嘉賢處
有期徒刑壹年。
    事  實
一、張簡清輝係領有普通小型車駕駛執照之人，其本應注意汽車不得臨時停車於交岔
    路口十公尺內，且依其智識、能力又無不能注意之情事，竟仍疏於注意，於九十
    年二月五日晚上六時許，為圖參加喜宴之便而將駕駛之車牌號碼○0─七五七一
    號自用小客車（下稱七Ｊ─七五七一車）停於高雄市小港區飛機路與民治街交岔
    路口東北處屬於不得臨時停車之十公尺範圍內，嗣同領有普通小型車駕駛執照之
    王嘉賢於同日晚上九時三十分許，駕駛車牌號碼00─二二七八號自用小客車（
    下稱ＺＬ─二二七八號車），沿高雄市小港區飛機路由南向北方向行駛，行經該
    飛機路與高雄市民治街交岔口欲右轉至民治街時，當時適有配戴安全帽之陳健生
    騎乘而沿高雄市○○路○○○○○○○○○○○號碼000─０一六號重型機車
    （下稱ＹＧＳ─０一六號機車），正直行並進入通過該飛機路與民治街之交岔口
    ，王嘉賢本應注意汽車行進中駕駛人應注意車前狀況，並採取必要之安全措施，
    又車行至交岔路口時，轉彎車應讓直行車先行，而當時客觀情狀天候晴、有夜間
    照明光線、路面乾燥無缺陷、無障礙物、視距良好，且依王嘉賢之智識、能力並
    無不能注意之情事，竟仍疏於注意車前狀況，亦未注意轉彎車應讓直行車先行，
    即貿然於上開交岔路口右轉，致ＺＬ─二二七八號車右前角處與陳健生騎乘之Ｙ
    ＧＳ─０一六號機車之左側中間腳踏板處碰撞，並致陳健生因而自機車上摔出再
    撞及前開停於不得臨時停車範圍內之七Ｊ─七五七一號自用小客車之左車尾處，
    導致陳健生因出血性休克、右後側腹腔血腫、右側血胸及左側血腫，經送醫急救
    後延至同年二月十二日下午三時十五分不治死亡。王嘉賢、張簡清輝於肇事後，
    於警員前往現場處理時，在其上開犯行未為任何有偵查犯罪職權之公務員已知悉
    前，主動承認肇事自首而願接受裁判。
二、案經高雄市政府警察局小港分局報請臺灣高雄地方法院檢察署檢察官及同署檢察
    官自動檢舉偵查起訴。
    理  由
一、訊據被告張簡清輝對於右揭時地，為圖參加喜宴之便，疏於注意而將其所駕駛之
    七Ｊ─七五七一號車停於高雄市小港區飛機路與民治街交岔路口東北處屬於不得
    臨時停車之十公尺範圍內，嗣因被告王嘉賢所駕之ＺＬ─二二七八號車於上開交
    岔路口處右轉時，與被害人陳健生騎乘之ＹＧＳ─０一六號機車碰撞，致被害人
    因而自機車上摔出再撞及停於不得臨時停車範圍內之七Ｊ─七五七一號自用小客
    車之左車尾處，導致被害人因而受傷不治死亡等情，均坦白承認，而被告王嘉賢
    對於右揭時地駕駛ＺＬ─二二七八號車沿高雄市小港區飛機路由南向北方向行駛
    ，行經該飛機路與高雄市民治街交岔口欲右轉至民治街時，與由被害人騎乘之Ｙ
    ＧＳ─０一六號機車發生碰撞，致被害人自機車上摔出再撞及前開停於不得臨時
    停車範圍內之七Ｊ─七五七一號自用小客車之左車尾處，導致被害人因而受傷不
    治死亡等情，固為坦承，惟矢口否認有何過失，並辯稱：係被害人自己所騎之機
    車擦撞及伊所駕之ＺＬ─二二七八號車才肇生本件車禍，且被害人未配戴安全帽
    云云，經查：
    (1)本件係因被害人所騎乘而沿高雄市○○區○○路○○○○○○○○○○○○○
      路○○區○○街○○路○○○○○○○○○號機車，與在該交岔路口右轉民治
      街之由被告王嘉賢所駕之ＺＬ─二二七八號車發生碰撞，致被害人自機車上摔
      出再撞及停於該交岔路口東北處之七Ｊ─七五七一號自用小客車之左車尾而肇
      生車禍之情，為被害人家屬陳美靜及證人即至現場處理之警員林盛範所陳明，
      並有道路交通事故調查報告表一份（見臺灣高雄地方法院檢察署九十一年相字
      第二七二號相驗卷第七頁）以及車禍現場和ＹＧＳ─０一六號機車、七Ｊ─七
      五七一號車及ＺＬ─二二七八號車之車損相片共十六幀附卷可稽（分見於前揭
      相驗卷第十三頁至第十五頁及本院案卷第六十七頁），再被害人因上開車禍導
      致出血性休克、右後側腹腔血腫、右側血胸及左側血腫，經送醫急救後仍不治
      死亡之事實，亦經臺灣高雄地方法院檢察官督同同署法醫師相驗屬實，有勘驗
      筆錄、相驗屍體證明書、鑑定驗斷書在卷可憑（見前開相驗卷第十六頁、第十
      九頁及第二十頁至二十四頁）。
    (2)按汽車不得臨時停車於交岔路口十公尺內，且汽車行駛時，駕駛人應隨時注意
      車前狀況，並隨時採取必要之安全措施，又汽車行駛至交岔路口時，轉彎車應
      讓直行車先行，道路交通安全規則第九十四條第三項、第一百零二條第一項第
      六款、第一百十一條第一項第二款分別定有明文，此為駕駛人所應注意並確實
      遵守之事項，被告二人既均考領有普通小型車駕駛執照，對於上開規定，理當
      知之甚詳，渠等駕車時自應注意上述規定並確實遵守之。查被告張簡清輝係為
      圖參加喜宴之便，擅自將其所駕駛之七Ｊ─七五七一號車停於高雄市小港區飛
      機路與民治街交岔路口東北處屬於不得臨時停車之十公尺範圍內，除為被告張
      簡清輝所坦承外，依前開道路交通事故調查報告表上繪製之現場圖，顯示該七
      Ｊ─七五七一號車停於上開交岔路口東北處，頭北尾南，右前後輪距離飛機路
      東側路邊延伸線均為零點四公尺，右後車角距離民治街分向限制線之延伸線為
      四點四公尺，足見該七Ｊ─七五七一號車確實停放於交岔路口處屬於不得臨時
      停車之十公尺範圍內。再現場目擊證人洪顥玶證稱：當時伊原在前揭交岔路口
      之界揚超商（位於交岔路口之東南處）前等候女友下班，車禍發生前伊有聽到
      從飛機路過來之機車按喇叭的聲音，聲音「叭叭叭」很刺耳，被害人所騎機車
      是行駛於慢車道，約距離十公尺左右就開始按喇叭，因為當時ＺＬ─二二七八
      號車從飛機路的中線快車道上要右轉轉彎到民治街，被害人所騎之機車按喇叭
      應係要警告該ＺＬ─二二七八號車，但該ＺＬ─二二七八號車好像沒有聽到一
      樣，未做任何停車或減速之動作而持續轉彎，致撞擊該部機車，撞擊點應係Ｚ
      Ｌ─二二七八號車之右前車頭與上揭機車之中間踏板處，機車遭撞擊後，被害
      人整個人彈甩出去，機車滑行撞上七Ｊ─七五七一號車，被害人倒在七Ｊ─七
      五七一號車之左後邊等語（見本院九十一年七月十一日及同年十一月十二日審
      判筆錄），且依車禍現場情形，顯示碎片位於飛機路北向慢車道行車路線處，
      距民治街分向限制線之延伸線為零公尺、距飛機路東側路邊延伸線零點九公尺
      ，而ＹＧＳ─０一六號機車倒於七Ｊ─七五七一號車之車尾近處，頭南偏西、
      尾北偏東，前輪距東側路邊延伸線為零點八公尺、後輪東側路邊延伸線為零點
      四公尺，再ＺＬ─二二七八號車停於七Ｊ─七五七一號車之右後方之民治街東
      向車道處，頭東偏南、尾西偏北，左前角北距民治街分向線之延伸線為零點四
      公尺、左後角南距民治街分向線之延伸線零點三公尺，左後角並距飛機路東側
      路邊延伸線二點二公尺等情，有上揭交通事故調查報告表上繪製之現場圖可稽
      ，再依前揭ＹＧＳ─０一六號機車、七Ｊ─七五七一號車及ＺＬ─二二七八號
      車之車損相片觀察，ＹＧＳ─０一六號機車之車頭至中間腳踏板處左側前端尚
      屬完好，惟自該處之後即出現明顯遭撞擊毀損之跡象，而ＺＬ─二二七八號車
      之右前車角處明顯遭撞擊破裂受損，七Ｊ─七五七一號車左車尾之後車燈處則
      出現遭撞擊破裂損壞之情形，是依該車損情形，顯然當時沿飛機路由南向北方
      向之慢車道行駛之ＹＧＳ─０一六號機車業已進入並直行通過前開交岔路口，
      然欲右轉至民治街而車頭右前角剛轉橫與飛機路由南向北方向之慢車道交叉之
      ＺＬ─二二七八號車，並未停車禮讓直行之ＹＧＳ─０一六號機車先行而猶向
      前轉彎行駛，方會與該ＹＧＳ─０一六號機車之左側腳踏板處碰撞而生車禍，
      蓋若ＺＬ─二二七八號車業已轉彎而仍遭直行之ＹＧＳ─０一六號機車衝撞，
      其遭ＹＧＳ─０一六號機車撞擊之部位當在ＺＬ─二二七八號車之右側車身，
      衡非該車之車頭右前角為是。從而，依前揭證人之證述及上開機車、汽車行向
      、路線及車損等現場情形，並參酌被害人係受有右後側腹腔血腫、右側血胸及
      左側血腫等胸腹部遭撞擊之傷害等情綜合研判，被告張簡清輝本應注意不得將
      所駕之汽車停於交岔路口不得臨時停車之範圍處，而被告王嘉賢駕駛ＺＬ─二
      二七八號車沿高雄市小港區飛機路由南向北方向行駛，行經該飛機路與高雄市
      民治街交岔口欲右轉至民治街時，本應注意屬於右轉車之ＺＬ─二二七八號車
      應禮讓由被害人所騎屬於直行車之ＹＧＳ─０一六號機車先行，並應注意車前
      狀況，確認被害人所騎之機車業已非在被告所駕之ＺＬ─二二七八號車右轉時
      可能撞擊之危險範圍，或採取在右轉時不致於撞擊被害人所騎機車之必要安全
      措施後，始得進行右轉之動作，且依上開道路交通事故調查報告表上關於現場
      客觀環境之紀錄，當時天候晴，有夜間照明光線，路面乾燥無缺陷，無障礙物
      ，視距良好，顯見路況並無不良而妨礙被告二位駕駛人注意週邊狀況之情形，
      而依被告二人之智識、能力，亦未見其有何並無不能注意之情事存在，然被告
      張簡清輝竟仍疏未注意而擅自將七Ｊ─七五七一號車停於交岔路口不得臨時停
      車之處，而被告王嘉賢則亦疏未注意轉彎車應禮讓直行車先行及未注意車前狀
      況並採取防止右轉彎時撞及直行車之必要安全措施，猶駕駛ＺＬ─二二七八號
      車冒然於上開交岔路口處右轉，致該ＺＬ─二二一號車右前角處與被害人騎乘
      之ＹＧＳ─０一六號機車之左側中間腳踏板處碰撞，被害人並因而自機車上摔
      出，胸腹部再撞及前開停於不得臨時停車範圍內之七Ｊ─七五七一號自用小客
      車之左車尾處，導致被告因出血性休克、右後側腹腔血腫、右側血胸及左側血
      腫而不治死亡，被告二人之駕駛行為顯有過失，且因此等過失致害人因而死亡
      ，二者間存有相當因果關係，應可確認。被告王嘉賢固辯稱被害人當時未載安
      全帽云云，然證人洪顥玶業證稱被害人當時確戴有安全帽等語（見本院九十一
      年七月十一日審判筆錄），且依前開現場相片，亦清晰可見被害人掉落於現場
      之安全帽，更況被害人係因受有右後側腹腔血腫、右側血胸及左側血腫等胸腹
      部遭撞擊之傷害為致死之因，並非因頭部受傷而死，亦即被害人之死亡與安全
      帽無關，被告王嘉賢據此爭執，並無可採。
    (3)綜前所述，被告二人駕駛行為確有過失，且因而造成被害人死亡之結果，堪予
      確認，被告王嘉賢所辯云云，殊無可採，本件事證明確，被告二人過失致人於
      死之犯行，洵堪認定。
三、核被告張簡清輝、王嘉賢所為，均係犯刑法第二百七十六條第一項之過失致人於
    死罪。被告二人於肇事後，於警員前往現場處理時，在其上開犯行未為任何有偵
    查犯罪職權之公務員已知悉前，當場向警員主動承認肇事，業據證人即警員林盛
    範於本院審理中證稱明確在卷（見本院九十一年七月十一日審判筆錄），堪認被
    告二人符合於刑法第六十二條前段所定對於未發覺之犯罪自首而接受裁判之要件
    ，應依該條規定均減輕其刑。爰審酌被告二人駕車時本應注意道路交通安全規則
    之相關規定，以維護行車之安全，竟疏於注意肇生本件車禍而致人命喪失，然被
    告張簡清輝於肇事後尚知坦承犯行，並積極與被害人家屬商談促成賠償之和解事
    宜，且被害人家屬即被害人之母陳美靜並當庭表示願原諒被告張簡清輝（見本院
    九十一年十一月十二日審判筆錄），足見其犯後態度相當良好，而被告王嘉賢猶
    飾詞否認犯行，且仍未與被害人家屬達成和解，犯後態度難認良好，並斟酌被告
    二人就本件車禍發生之過失程度，被告王嘉賢應負之過失責任比例較高等一切情
    狀，各量處如主文所示之刑。末查被告張簡清輝先前未曾受有期徒刑以上刑之宣
    告，此有臺灣高等法院被告全國前案記錄表及臺灣高雄地方法院檢察署刑案資料
    查註記錄表各一紙附卷可憑，素行良好，其因一時失慮，致罹罪章，然犯後坦承
    犯行並積極與被害人家屬商談和解，且獲得被害人家屬之原諒，現亦於高雄小港
    機場空廚工作，有正當收入，信經此偵查審判經過，自當知所警惕而無虞再犯，
    本院認被告張簡清輝所受刑之宣告，以暫不執行為適當，併諭知緩刑二年，以啟
    自新。
據上論斷，應依刑事訴訟法第二百九十九條第一項前段，刑法第二百七十六條第一項
、第六十二條前段、第七十四條第一款，罰金罰鍰提高標準條例第一條前段，判決如
主文。
中      華      民      國    九十一    年     十一     月    二十九    日
                                  臺灣高雄地方法院交通法庭
                                      法  官    陳威龍
右正本證明與原本無異。
如不服本判決，應於判決送達後十日內，向本院提出上訴狀。
                                      書記官    張家瑜
中      華      民      國    九十一    年     十一     月    二十九    日
附錄本判決論罪之法條：
刑法二百七十六條第一項
因過失致人於死者，處二年以下有期徒刑、拘役或二千元以下罰金。